---
title: "DemandSimulation"
author: "Dongkeon Oh"
date: "2018년 9월 18일"
output: word_document
---

```{r global, include=FALSE}
knitr::opts_chunk$set(message = F, warning =  F)
```

#### Introduction.

Simulate a data set for regression illustratoin
true model logQ is funciton of logP, dummy1, dummy2, a quality

### 1. 품질과 상관관계가 있는 모형. 
#### data generation

```{r}
set.seed(20)
n = 5000  # number of observation
trueB = c(3,-3, 1.5, 0.7, 3)
err = rnorm(n,sd=3)  # error term simulation
u1 = runif(n)
u2 = runif(n)
u3 = runif(n)
u4 = runif(n)

logPr = u1 +  u2
dummy1 = (u4> 0.7)*1.0
dummy2 = ((u4<0.7)&(u4>0.3))*1.0
logQ= trueB[1] + trueB[2]*logPr + trueB[3]*dummy1 + trueB[4]*dummy2 + trueB[5]*quality + err
summary(cbind(logQ,logPr, dummy1, dummy2))

```

#### plotting 

```{r}
par(mfrow = c(2,2))

plot(x=logPr, y=logQ, col="blue", main="Correlation: \n log(Sales) vs. log(Price)",
     xlab="log(Price)", ylab = "log(Sales)", pch=16)
abline(h=mean(logQ),col="dark blue",lty="dotted")
abline(v=mean(logPr),col="dark blue",lty="dotted")

plot(x=dummy1, y=logQ, col="blue", main="Correlation: \n log(Sales) vs. Yellow Dummy",
     xlab="Yellow Dummy", ylab = "log(Sales)", pch=16)
abline(h=mean(logQ),col="dark blue",lty="dotted")
abline(v=mean(dummy1),col="dark blue",lty="dotted")

plot(x=dummy2, y=logQ, col="blue", main="Correlation: \n log(Sales) vs. Green Dummy",
     xlab="Green  Dummy", ylab = "log(Sales)", pch=16)
abline(h=mean(logQ),col="dark blue",lty="dotted")
abline(v=mean(dummy2),col="dark blue",lty="dotted")

plot(x=quality, y=logQ, col="blue", main="Correlation: \n log(Sales) vs. Quality Index",
     xlab="Quality Index", ylab = "log(Sales)", pch=16)
abline(h=mean(logQ),col="dark blue",lty="dotted")
abline(v=mean(quality),col="dark blue",lty="dotted")
```
산점도를 보면 품질과 가격은 y값(판매량)과 관련이 있어 보인다. 가격은 판매량과 음의 상관관계를 갖고, 품질은 양의 상관관계를 갖는다. 수치적으로는 상관행렬을 통해 확인할 수 있다.  

#### correlation matrix

```{r}
library(knitr)
corrout = cor(cbind(logQ,logPr, dummy1, dummy2,quality))
print(kable(round(corrout,digits=4)))
```
상관행렬에서 dummy1는 판매량과 상관계수는 양수이고, dummy2는 음수이다.  
또한 가격과 품질 사이의 상관계수가 높은 것을 통해, 두 설명변수 사이의 공선성을 의심할 수 있다. 

#### regression output

```{r}
regout_full = lm(logQ ~ logPr+dummy1+dummy2+quality)
print(summary(regout_full))
```

```{r}
regout_short = lm(logQ ~ logPr+dummy1+dummy2)
print(summary(regout_short))
```
회귀 결과를 비교하기 전에 완전모델을 기준으로 두고 회귀계수를 해석해보자. logPr의 회귀계수는 -2.96이고 이는 가격탄력성과 비슷하게 해석된다. 즉 다른 변수들이 고정되어 있을 때, 가격이 1% 증가하면 판매량은 평균적으로 2.96% 감소한다. dummy1은 노란색 상품일 때를 의미하고 회귀계수는 1.56이다. 따라서 기준이 되는 색일 때에 비해, 판매량이 평균적으로 376% 증가한다. dummy2은 초록색 상품일 때를 의미하고 회귀계수는 0.72이다. 즉 초록색 상품일 때는 평균적으로 판매량이 105% 증가한다. 앞의 두 경우에도 다른 조건은 고정이다. 끝으로 품질의 회귀계수는 2.7이기 때문에 품질이 1단위 증가하면 판매량은 평균적으로 270% 증가한다. 

```{r}
exp(1.56)-1
exp(0.72)-1
```

두 회귀결과를 비교해보자. 둘 다 품질이 포함된 모델의 로그가격(이하 가격)의 회귀계수는 -2.96인 반면, 품질이 제거된모델의 가격의 회귀계수는 -1.62이다. 가격의 회귀계수는 가격탄력성과 같은 의미인데 가격탄력성의 크기는 절대값으로 비교하기 때문에, 제거된 모델에서 가격탄력성이 과소평가 되었다고 할 수 있다. 반면 회귀계수의 측면에서 보면 품질이 제거된 모델은 모회귀계수(-3)를 상대적으로 과대추정 하는데, 이는 제거된 변수로 인해 회귀계수 추정에 편향이 발생했기 때문이다. 품질을 제외해서 편향이 생긴 이유는 품질과 가격이 공선성을 가지고 있기 때문인데, 품질과 가격의 상관계수가 0이 아니면 두 모델의 가격의 회귀계수가 달라진다. 제거된 모델의 가격의 회귀계수는 아래 식으로 구할 수 있다. 

$$
E[\hat\delta] = \beta_1 + (X_1'X)^{-1}X_1'X_2\beta_2
$$
수식에 따르면, X1와 X2의 공분산에 따라 제거된 모델의 회귀계수가 영향을 받는다. 두 변수 사이의 상관계수가 커지면 편향이 더욱 커지는 경향이 있으며, beta2의 부호와 상관계수의 부호에 따라 모회귀계수를 과대추정할 수 도 과소추정할 수도 있다. 문제에서 가격과의 회귀계수가 양수이고 가격과 품질의 상관계수가 양수이기 때문에 회귀계수를 과대추정하는 것이다. <br>
<br>
아래 그래프를 통해, 품질과 가격의 양의 상관관계를 확인할 수 있다. 

```{r}
plot(x=quality, y=logPr, col="blue", main="Correlation: \n log(Price) vs. Quality Index",
     xlab="Quality Index", ylab = "log(Price)", pch=16)
abline(h=mean(logQ),col="dark blue",lty="dotted")
abline(v=mean(quality),col="dark blue",lty="dotted")
cor(logPr,quality)
```


#### 질문1 vif 값은 낮게 나오는 이유는? 
```{r}
library(car)
vif(regout_full)
```

#### 질문2 완전한 모델에서 공선성이 있는 변수들을 포함해서 돌렸는데도, 회귀계수 값이 잘 추정된 이유는? n이 커서? u1,u2,u3가 같은 분포에서 나와서? 
#### 질문3 X1과 X2에 상관관계가 있을 때, X2를 제거하고 회귀 모델을 만들면 오차항에 제거된 변수가 포함돼서, X1과 오차항이 상관성을 갖게돼서 OLS 추정량이 편향되는지? 데이터를 보면 아닌 것 같은데, 왜 아닌지를 설명하지 못하겠다.. Some Math 가 나온 맥락?
#### 질문4 더미변수의 log-level 해석.

```{r}
cor(logPr,regout_short$residuals)
cor(logPr,regout_full$residuals)
```

### 2. 품질과 상관관계가 있는 모형. 
#### data generation

```{r}
set.seed(20)
n = 5000  # number of observation
trueB = c(3,-3, 1.5, 0.7, 3)
err = rnorm(n,sd=3)  # error term simulation
u1 = runif(n)
u2 = runif(n)
u3 = runif(n)
u4 = runif(n)

logPr = u1 +  u2
quality = u3 
dummy1 = (u4> 0.7)*1.0
dummy2 = ((u4<0.7)&(u4>0.3))*1.0
logQ= trueB[1] + trueB[2]*logPr + trueB[3]*dummy1 + trueB[4]*dummy2 + trueB[5]*quality + err
summary(cbind(logQ,logPr, dummy1, dummy2,quality))

```


```{r}
regout_full = lm(logQ ~ logPr+dummy1+dummy2+quality)
print(summary(regout_full))
```


```{r}
regout_short = lm(logQ ~ logPr+dummy1+dummy2)
print(summary(regout_short))
```

품질과 가격간의 상관관계가 없는 모형의 경우, 두 모형 모두 모회귀계수를 잘 추정한다. 
